【裁判字號】    89,上訴,808
【裁判日期】    891018
【裁判案由】    妨害自由等
【裁判全文】
臺灣高等法院高雄分院刑事判決                    八十九年度上訴字第八八號
    上  訴  人
    即自 訴 人  甲○○
    被      告  乙○○
右上訴人因被告妨害自由等案件，不服臺灣澎湖地方法院八十九年度自字第三號中華
民國八十九年五月二十五日第一審判決，及移送併辦（臺灣澎湖地方法院檢察署八十
九年度偵字第十一號），提起上訴，本院判決如左：
      主  文
上訴駁回。
      理  由
一、自訴意旨略以：被告乙○○於民國八十八年十二月二十三日晚上七時二十分許，
    參加國立澎湖海事管理專科學校（下稱澎湖海專）在澎湖縣馬公市○○路十五之
    五號龍星餐廳所舉行之慶生餐敘，被告於席間敬酒時見到上訴人即自訴人甲○○
    ，竟手指自訴人辱罵：「甲○○我要找你算帳，我看你不順眼」、「全澎湖海專
    只有我敢修理你」、「你宏幹、你爛磨什小、我會叫十幾個小鬼列隊修理你，給
    你好看，你給我注意」，嗣又繼續口出髒話侮辱恐嚇自訴人，並彎起手臂指著肌
    肉顯示其暴力意圖稱：「Muscle is power」，繼又擅自更改自訴人姓氏侮辱自
    訴人叫嚷：「我是黃昱元、我是黃昱元」，再對林谷鴻、顏永昌兩位老師說：「
    如果甲○○欺負你，告訴我，我會好好修理他」。因認被告涉犯刑法第三百零九
    條、第三百零五條、第三百零四條、第一百五十一條之罪嫌等語。
二、按犯罪事實應依證據認定之，無證據不得推定其犯罪事實，又不能證明被告犯罪
    者，應諭知無罪之判決，刑事訴訟法第一百五十四條、第三百零一條第一項定有
    明文。另按認定不利於被告之事實，須依積極證據，苟積極證據不足為不利被告
    之認定時，即應為有利於被告之認定，更不必有何有利之證據；被告否認犯罪事
    實所持之辯解，縱屬不能成立，仍非有積極證據足以證明其犯罪行為，不能遽為
    有罪之認定，最高法院三十年上字第八一六號、三十年上字第一八三一號著有判
    例。而告訴人之告訴，係以使被告受刑事訴追處罰為目的，是其陳述是否與事實
    相符，仍應調查其他證據以資審認，最高法院五十二年台上字第一三００號判例
    可資參照。
三、自訴人所指陳之事實，雖據其提出簽呈一件、教師申訴評議委員會函一份、教師
    申訴評議委員會組織及評議要點一份、錄音帶一捲，及有在場證人林永清、陳俊
    宏、丁蘭生、丁得祿、蔡清喜、顏永昌、林谷鴻、陳宜豪等人為證。惟訊據被告
    堅決否認有自訴人所指之犯行，並辯稱：其參加餐會當時，雖曾至各桌敬酒，且
    與同仁開玩笑，但絕無侮辱、恐嚇自訴人之行為等語。
四、經查：
（一）自訴人所提出之簽呈一件，係自訴人自行制作，核與自訴人自訴意旨相當，並
      未就本案被告犯行有何進一步之證明。而就自訴人所提教師申訴評議委員會函
      、教師申訴評議委員會組織及評議要點各一份之內容以觀，上開文件係澎湖海
      專受理自訴人前述簽呈後之處理經過，乃事後校內之處理流程，亦與本案待證
      事實無關，均不得據之為被告不利益之推斷。
（二）又經傳訊當日在場之證人即澎湖海專老師蔡清喜、黃國光、陳元陽、陳俊宏、
      丁得祿、林永清、丁蘭生、林谷鴻、陳宜豪，及龍星餐廳負責人張東周，經渠
      等先後具結證述如後：
      (一)、證人蔡清喜證稱：「當時被告過來敬酒，被告與自訴人互相在調侃，我認
          為當時那種情況是很普通之情形，至於調侃什麼內容我沒有聽清楚，當時
          二人沒有發生衝突」，「當天被告已有酒意」，「我沒有注意聽（被告以
          三字經或粗話辱罵自訴人）」等語（原審卷第三十頁、第三一頁）。
      (二)、證人黃國光證稱：「吃飯時我在，被告到自訴人桌敬酒時，我沒有全程在
          場，但有一小段時間我有到該桌去，當時被告與自訴人都在該桌，我沒有
          聽到被告辱罵或恐嚇自訴人」，「當時我沒有聽到被告有恐嚇或侮辱的行
          為，只是我感覺氣氛有點僵，如果再發展下去，擔心會有不愉快事情發生
          ，所以我才請自訴人不要與被告有調侃或挑釁的言語」等語（原審卷第三
          二頁、第三三頁）。
      (三)、證人陳元陽證稱：「整個晚上沒有感覺到有不愉快的氣氛，也沒有聽到被
          告侮辱或恐嚇自訴人」等語（原審卷第三五頁）。
      (四)、證人丁得祿證稱：「當天我好像有與自訴人同桌」，「我是提早離席，在
          席中沒有印象被告對自訴人有無恐嚇或辱罵之行為」等語（原審卷第五一
          頁）。
      (五)、證人陳俊宏證稱：「我沒有看到被告有無到自訴人所坐的桌子去」、「當
          天我人不舒服，所以沒有注意到其他事情」等語（原審卷第五四頁）。
      (六)、證人張東周證稱：「當時我人在櫃檯內，不知道有發生爭執，我在櫃檯內
          沒有辦法看到被告他們在吃飯的情形，因為他們是在包廂內，如果客人有
          不愉快的情形或有爭端，我的職員會向我報告」等語（原審卷第一三頁
          ）。
      (七)、證人林永清證稱：「我知道他們（指自訴人與被告）之間有不愉快，我當
          時人在場吃飯，有看到他們有不愉快情形，時間久了，我有些忘記了。」
          ，「我不能記清楚他們之間講什麼話，我的記憶就是他們之間確實有不愉
          快。沒有記憶有髒話或恐嚇的字句」等語（原審卷第一二九頁、第一三
          頁）。
      (八)、證人丁蘭生證稱：「我當場沒有看到也沒有聽到被告與自訴人的爭執」等
          語（原審卷第三五頁）。
      (九)、證人林谷鴻證稱：「有看到他們之間的不愉快情形，當時被告過來我們這
          裡敬酒，他當時有酒意，講話有些顛三倒四的醉話，他講的內容我不太記
          得」，「我不確定被告有無講英文或台語的髒話或恐嚇言語，因為我當時
          在跟坐我旁邊的林永昌老師聊天」等語（原審卷第一三一頁）。
      (十)、證人陳宜豪證稱：「我本來與自訴人同桌，但是後來我到校長那桌敬酒，
          不知道他們之間有發生什麼不愉快，事後到學校聽人家講他們之間有不愉
          快的情形」，「沒有聽到被告辱罵或侮辱自訴人的言詞」（原審卷第一三
          二頁）；「我中間有離席，不清楚（自訴人與被告間有無口角爭執）」等
          語（本院卷第五一頁）。
（三）另自訴人雖另提出錄音帶一捲，證明被告於案發後有教唆證人偽證之事實。經
      本院當庭勘驗錄音帶之內容，被告固有陳稱：「我已去請教一些律師，他們說
      這不會有什麼事，只要目擊證人說『只是吃飯、喝酒、開玩笑而已』，或說『
      沒有注意聽到什麼』，罪刑就不會成立，．．．在法庭上若五個人都說乙○○
      比甲○○好，案子就不會成立，若十個人有一個說乙○○不好，案子就可能成
      立」等語（本院卷第五二頁），核與自訴人所提出之錄音紀錄相符（本院卷第
      四三頁），被告並供述係在開科務會議之錄音，當天開會有被告、陳俊宏、陳
      宜豪、黃國光、林永清等，共五、六位老師在場（本院卷第四一頁、第五二頁
      ），另證人陳宜豪亦為相同之證述（本院卷第五三頁），然單憑被告上開陳述
      ，證人是否即同意偽證，自不無疑竇，且上開證人並非當時均在被告科務會議
      現場，亦難謂受有教唆偽證，換言之，被告與證人縱有所接觸甚或對證言表示
      某種期待，並不表示證人必受被告之影響，而認該證詞不足採信。
（四）由上觀之，被告參加海專聚會時，確因飲酒關係，曾與自訴人發生言語上之不
      愉快；惟上開在場證人對當日情況證以「不清楚」、「沒聽到」、「不確定」
      等語，尚無法證明被告有無陳述上開侮辱或恐嚇之言語，雖不足以採為有利被
      告之認定，然亦不足以反推自訴人之指訴即為可採。是依上開判例意旨，上開
      積極證據不足為不利被告之認定時，即應為有利於被告之認定，更不必有何有
      利之證據。此外，復查無其他積極證據足認被告有妨害秩序、妨害自由、妨害
      名譽、恐嚇犯行，自不能徒憑自訴人指訴，遽入被告於罪。
五、原審因而以不能證明被告犯罪，依法諭知被告無罪之判決，並無違誤之處，自訴
    人上訴意旨，猶執前詞，指摘原判決不當，為無理由，應予駁回。
據上論結，應依刑事訴訟法第三百六十八條，判決如主文。
中    華    民    國     八十九      年      十      月    十八         日
                              臺灣高等法院高雄分院刑事第三庭
                         審判長法官  莊秋桃
                                        法官  謝宏宗
                                        法官  魏式璧
右正本證明與原本無異。
不得上訴。
                                      書記官  楊茱宜
中    華    民    國     八十九     年       十       月    二 十       日
                                                                        Ｆ


司法院資訊處製作；財團法人民間司法改革基金會備份。
